臺灣高雄地方法院刑事判決　　　　　　 100年度訴字第1110號
公　訴　人　臺灣高雄地方法院檢察署檢察官
被　　　告　洪家駿
指定辯護人　本院公設辯護人黃文德
上列被告因違反槍砲彈藥刀械管制條例案件，經檢察官提起公訴
（100年度偵字第15492號），本院判決如下：
    主  文
洪家駿犯非法持有可發射子彈具殺傷力之槍枝罪，處有期徒刑參
年貳月，併科罰金新臺幣拾伍萬元，罰金如易服勞役，以新臺幣
壹仟元折算壹日。扣案之可發射子彈之仿美國COBRAY廠M11 型口
徑9mm制式衝鋒槍（含彈匣及滅音器各壹個，槍枝管制編號：000
0000000號）壹枝，沒收。
    事  實
一、洪家駿前因妨害投票案件，經臺灣澎湖地方法院以100 年度
    選訴字第2 號判處有期徒刑5月，緩刑2年確定，現仍於緩刑
    期間。洪家駿明知可發射子彈具有殺傷力之槍枝及具殺傷力
    之子彈，均係槍砲彈藥刀械管制條例所規定之管制物品，未
    經許可不得無故持有，竟基於無故持有可發射子彈具有殺傷
    力之槍枝及子彈之犯意，於民國100 年5 月9 日23至24時許
    ，與真實年籍姓名不詳，綽號「阿九」之成年男子，在高雄
    市○○區○○路與南華路路口之御宿飯店會面後，一同至某
    高雄市某不知名山區，而以新臺幣6 萬元之價格，向「阿九
    」購買具有殺傷力可發射子彈之仿美國COBRAY廠M11 型口徑
    9mm 制式衝鋒槍（含彈匣及滅音器各1 個，槍枝管制編號：
    0000000000號）1 枝，及具有殺傷力，直徑8.8 ±0.5mm 之
    非制式子彈9 顆，未經許可而無故持有上開槍枝、子彈，嗣
    於100 年5 月11日18時許，洪家駿在高雄市三民區○○○路
    241 號西子灣飯店前，經警攔查盤檢後，洪家駿於有犯罪偵
    查權知機關未發覺前開犯罪前，向實施盤檢之員警梁裕祺、
    邱集田、鄭博文，坦承持有上開槍彈之事實，因而在洪家駿
    隨身背包內扣得上開仿美國COBRAY廠M11 型口徑9mm 制式衝
    鋒槍1 枝（含彈匣及滅音器各1 個）、非制式子彈9 顆（均
    因鑑驗而試射），始悉上情。
二、案經高雄市政府警察局移送臺灣高雄地方法院檢察署檢察官
    偵查後起訴。
    理  由
壹、證據能力：
一、按法院或檢察官得囑託醫院、學校或其他相當之機關、團體
    為鑑定，或審查他人之鑑定，並準用第203條至第206之1 之
    規定，刑事訴訟法第208條第1項定有明文。又檢察官因實務
    現實需求，就特定案件類型認當然有鑑定之必要者，基於檢
    察一體原則，得由該管檢察長概括選任鑑定機關，是司法警
    察等偵查輔助人員於案件未移送檢察官偵辦前之調查犯罪階
    段，依據檢察長之概括授權，先行將證物送請檢察機關預先
    核定之專責鑑定人或鑑定機關實施鑑定，該鑑定人或鑑定機
    關亦應視同受承辦檢察官所選任或囑託而執行鑑定業務，其
    等出具之書面鑑定報告應屬刑事訴訟法第206 條所定之傳聞
    例外，當具有證據能力。查本案卷附之內政部警政署刑事警
    察局100年6 月10日刑鑑字第100069311號鑑定書，為鑑定機
    關依檢察機關概括授權囑託，執行鑑定職務所出具之書面鑑
    定報告，依刑事訴訟法第159條第1項及同法第208條第1項準
    用同法第206條第1項之規定，為傳聞法則之例外，得作為本
    案之證據。
二、本判決所引用之證據資料（詳後引用之各項證據），其中係
    屬傳聞證據部分，縱無刑事訴訟法第159 條之1 至第159 條
    之4 或其他規定之傳聞證據例外情形，因均經當事人、辯護
    人於法院調查證據時，知有第159條第1項不得為證據之情形
    ，而未於言詞辯論終結前聲明異議，本院審酌上開證據作成
    時並無不合法定程序之情形，認為適當，依刑事訴訟法第15
    9 條之5 第1 項、第2 項之規定，為傳聞法則之例外，應有
    證據能力。
貳、實體部分：
一、訊據被告洪家駿坦承於上開時、地，購得上開槍枝、子彈，
    並為警查扣之事實，然矢口否認有何有何非法持有可發射子
    彈具有殺傷力之槍枝、具有殺傷力之子彈犯行，辯稱：扣案
    槍彈是我向「阿九」買的，但我只知道向阿九買的是生存遊
    戲用的槍枝、子彈，不知道具有殺傷力云云，經查：
(一)、被告於上開時、地，購得上開槍枝1支（含彈匣及滅音器各1
    個）、子彈9 顆，並為警查扣之事實，業據被告於警詢、偵
    查及本院審理中供述甚詳；復有高雄市政府警察局保安警察
    大隊特勤中隊扣押筆錄、扣押物品目錄表1 份、扣案物品照
    片3 張在卷可稽（偵卷19-20、23-25頁）。而上開扣案槍枝
    、子彈，經送內政部警政署刑事警察局檢驗，其鑑定結果為
    ：「一、送鑑衝鋒槍1 枝（槍枝管制編號0000000000），認
    係仿造衝鋒槍，為仿美國COBRAY廠M11型口徑9mm制式衝鋒槍
    製造，槍號721350，槍管內具6 條右旋來復線，擊發功能正
    常，可供擊發同口徑制式子彈使用，認具殺傷力（如照片1
    至5）二、送鑑子彈9顆，認均係非制式子彈，由金屬彈殼組
    合直徑8.8+-0.55mm 金屬彈頭而成，均經試射，可擊發，認
    均具殺傷力（如照片6至7）」，有內政部警政署刑事警察局
    100年6月10日刑鑑字第100069311號鑑定書暨照片共7幀在卷
    可參，是上開扣案槍枝可發射子彈具有殺傷力之槍枝，扣案
    子彈亦均具殺傷力，堪可認定。
(二)、被告雖於本院審理中辯稱：伊購買上開槍枝、子彈，是為生
    存遊戲用，不知該槍枝、子彈具有殺傷力，伊主觀上並無犯
    意云云。惟被告於警詢、偵查中業已坦承：「查扣之美製衝
    鋒槍（型號M11、槍號721350號）1把、彈匣1個、9顆子彈等
    都是我買的，我於100 年5月9日晚上約23至24時左右，在高
    雄市○○區○○路與南華路上御宿飯店外向一綽號阿九男子
    （真實姓名不詳）購得，…阿九開車載我到一不知名山區試
    槍，試射後以6 萬元交易。…阿九帶我到山上試槍，我射擊
    後，覺得是真槍」；「我拿（查扣的）槍射擊過一次」（偵
    卷7-9頁、55 頁），被告既於試射後認為扣案之槍枝應屬真
    槍，而仍向「阿九」購買之，且一併購買扣案槍匣、滅音器
    及子彈，顯然被告所欲購買者乃具有殺傷力之槍枝、子彈，
    被告對槍枝、子彈具有殺傷力，已有認識；況被告於本院審
    理中亦自承：「一開始只是想買生存遊戲用的槍，沒有想到
    要用這麼多錢買槍」等語（本院卷30頁），顯然被告購買扣
    案槍枝（含槍匣、滅音器）、子彈的價錢，係超過一般生存
    遊戲所用不具殺傷力之槍彈價格，如被告對扣案槍枝、子彈
    具有殺傷力毫無認知，何願以較高價錢購買，故而堪認被告
    於本院審理中辯稱：不知扣案槍、彈具有殺傷力云云，係屬
    事後卸責之詞，實屬無據。
(三)、綜上所述，本件事證明確，被告犯行堪以認定。
二、論罪科刑：
(一)、核被告所為，係犯槍砲彈藥刀械管制條例第8條第4項非法持
    有可發射子彈具殺傷力之槍枝罪及同條例第12條第4 項非法
    持有子彈罪。又被告等以一持有行為，觸犯上開二罪名，為
    想像競合犯，應從一重之未經許可持有可發射子彈具殺傷力
    之槍枝罪處斷。
(二)、按刑法第62條所稱自首，指行為人自行申告自己尚未被發覺
    之犯罪行為，而自願接受法院裁判之行為。其申告之內容，
    僅須足以使刑事追訴機關憑以查明犯罪之真相即可，不以事
    實真相完全相符為必要；又所謂「未發覺之罪」，應指刑事
    追訴機關（司法警察〈官〉、檢察官或其他有偵查犯罪職權
    之公務員）尚「未知悉」犯罪事實及犯人而言；此一「知悉
    」，固不以確知某人為犯罪行為人為必要，只須有確切之根
    據得為合理之可疑者，即足當之；惟如僅為主觀上之單純懷
    疑或推測，尚難謂為發覺，最高法院72年度臺上字第641 號
    、75年度臺上字第1634號判例意旨可資參照。關於被告上開
    犯行遭查獲情形，係於100年5月11日18時許，員警梁裕祺、
    邱集田、鄭博文持行巡邏勤務，經過高雄市三民區○○○路
    241 號西子灣飯店前，認被告形跡可疑，對被告盤查，並要
    求被告打開隨身斜背包，被告乃自行打開斜背包，經警目視
    發現內有槍枝，被告並承認槍枝、槍匣、子彈、滅音器都是
    其所有等情，有被告100年5月11日警詢筆錄、並高雄市政府
    警察局保安警察大隊刑事案件移送書各1份在卷可參（偵卷1
    、7-8 頁），足見員警雖攔檢盤查被告，然因槍、彈係藏放
    於被告斜背包之中，均未外露而為員警所知悉，則在被告交
    出槍、彈前，員警對於被告未經許可持有具殺傷力之改造槍
    枝、子彈之犯行，尚難謂有何確切之根據得為合理之可疑，
    而係被告配合交出槍、彈，而以此方式坦承持有槍、彈，被
    告應符合上開自首規定，當屬有據，爰依刑法第62條規定，
    減輕其刑。另按「犯本條例之罪自首，並報繳其持有之全部
    槍砲、彈藥、刀械者，減輕或免除其刑；其已移轉持有而據
    實供述全部槍砲、彈藥、刀械之來源或去向，因而查獲者，
    亦同。前項情形，於中央主管機關報經行政院核定辦理公告
    期間自首者，免除其刑。前二項情形，其報繳不實者，不實
    部分仍依本條例所定之罪論處。犯本條例之罪，於偵查或審
    判中自白，並供述全部槍砲、彈藥、刀械之來源及去向，因
    而查獲或因而防止重大危害治安事件之發生者，減輕或免除
    其刑。拒絕供述或供述不實者，得加重其刑至3分之1」，槍
    砲彈藥刀械管制條例第18條亦有明文。而該第1 項係規定自
    首之情形，並依其是否已將槍械、彈藥移轉他人持有，而分
    別規定：未經移轉持有者，應報繳其持有之全部槍械、彈藥
    ；已移轉持有者，應據實供述全部槍械、彈藥之來源或去向
    ，並因而查獲，始能減免其刑，最高法院90年度台上字第35
    61號判決意旨足以參照。是被告既係因遇警盤查恐遭查獲方
    交出扣案槍、彈而為自首，並非主動前往報繳該等槍彈，從
    而，被告雖符合自首之要件，但無任何報繳之行為，自與前
    揭槍砲彈藥刀械管制條例規定減刑、免刑之要件不符，併此
    敘明。
(三)、審酌被告明知非法持有具殺傷力之槍、彈，對社會治安造成
    之潛在危害甚大，並可能對他人之生命安全構成威脅，故為
    我國法令所明文禁止，並為治安機關嚴加查緝對象，竟仍未
    經許可而無故持有具殺傷力之槍彈，所為惡性匪淺，並慮及
    其持有槍彈之數量、時間，及被告雖一度坦承犯行，然於本
    院審理中翻異前詞矢口否認犯行之犯後態度，且其雖持有上
    開槍彈，但尚查無以之從事犯罪，並被告之素行等一切情狀
    ，量處如主文所示之刑，罰金部分並諭知以新臺幣1 千元折
    算1日之易服勞役折算標準。
(四)、又扣案可發射子彈之仿美國COBRAY廠M11型口徑9mm制式衝鋒
    槍（含彈匣及滅音器各1 個，槍枝管制編號：0000000000號
    ）1 枝，具殺傷力，已如前述，自係槍砲彈藥刀械管制條例
    第4 條第1項第1款所定之槍砲，係屬違禁物，應依刑法第38
    條第1項第1款之規定宣告沒收之。至扣案因鑑驗經試射擊發
    之直徑8.8±0.5mm之非制式子彈9 顆，雖均具殺傷力，然試
    射後剩餘之彈殼結構已不完整，均已失其子彈違禁物之性質
    ，爰均不另宣告沒收，併此敘明。
據上論斷，應依刑事訴訟法第299 條第1 項前段，槍砲彈藥刀械
管制條例第8 條第4 項、第12條第4 項，刑法第11條前段、第55
條、第42條第3 項前段、第62條、第38條第1 項第1 款，判決如
主文。
本案經檢察官張貽琮到庭執行職務。
中    華    民    國   100    年    12    月    29    日
                  刑事第一庭    審判長法  官  黃三友
                                      法  官  莊珮吟
                                      法  官  陳億芳
以上正本證明與原本無異。
如不服本判決應於收受判決後10日內向本院提出上訴書狀，並應
敘述具體理由。其未敘述上訴理由者，應於上訴期間屆滿後20日
內向本院補提理由書(均須按他造當事人之人數附繕本)「切勿逕
送上級法院」。
中    華    民    國   100    年    12    月    30    日
                                      書記官  鄭於珮
附錄本案論罪科刑法條：
槍砲彈藥刀械管制條例第8條
未經許可，製造、販賣或運輸鋼筆槍、瓦斯槍、麻醉槍、獵槍、
空氣槍或第 4 條第 1 項第 1 款所定其他可發射金屬或子彈具
有殺傷力之各式槍砲者，處無期徒刑或 5 年以上有期徒刑，併
科新臺幣 1 千萬元以下罰金。
未經許可，轉讓、出租或出借前項所列槍枝者，處 5 年以上有
期徒刑，併科新臺幣 1 千萬元以下罰金。
意圖供自己或他人犯罪之用，而犯前二項之罪者，處無期徒刑或
7 年以上有期徒刑，併科新臺幣 1 千萬元以下罰金。
未經許可，持有、寄藏或意圖販賣而陳列第 1 項所列槍枝者，
處 3 年以上 10 年以下有期徒刑，併科新臺幣 7 百萬元以下罰
金。
第 1 項至第 3 項之未遂犯罰之。
犯第 1 項、第 2 項或第 4 項有關空氣槍之罪，其情節輕微者
，得減輕其刑。
槍砲彈藥刀械管制條例第12條
未經許可，製造、販賣或運輸子彈者，處 1 年以上 7 年以下有
期徒刑，併科新台幣 500 萬元以下罰金。
未經許可，轉讓、出租或出借子彈者，處 6 月以上 5 年以下有
期徒刑，併科新台幣 300 萬元以下罰金。
意圖供自己或他人犯罪之用，而犯前二項之罪者，處 3 年以上
10 年以下有期徒刑，併科新台幣 700 萬元以下罰金。
未經許可，持有、寄藏或意圖販賣而陳列子彈者，處 5 年以下
有期徒刑，併科新台幣 300 萬元以下罰金。
第 1 項至第 3 項之未遂犯罰之。